【裁判字號】    99,台上,6297
【裁判日期】    991014
【裁判案由】    妨害性自主
【裁判全文】
最高法院刑事判決            九十九年度台上字第六二九七號
上  訴  人  甲○○
上列上訴人因妨害性自主案件，不服台灣高等法院高雄分院中華
民國九十八年一月六日第二審判決（九十七年度上訴字第一四五
九號，起訴案號：台灣高雄地方法院檢察署九十六年度偵字第五
四八九號），提起上訴，本院判決如下：
    主  文
原判決撤銷，發回台灣高等法院高雄分院。   
    理  由
本件原判決認定上訴人甲○○明知A 女（民國七十八年十月生，
姓名年籍詳卷）於九十四年七、八月間，為十四歲以上未滿十六
歲之女子，竟於九十四年七、八月間某日（即上訴人服役期間之
某休假日）上午七時許，在高雄縣○○鄉○○村○○路○號之住
處房間內，以其性器插入A 女之性器而為性交一次。九十五年十
一月十五日，A 女接受所讀高中學校輔導老師諮商時陳述上情，
輔導老師依法通報，由社工員陪同A 女於九十五年十二月三日報
警處理等情。因而維持第一審論處上訴人對於十四歲以上未滿十
六歲之女子為性交，累犯罪刑，駁回其在第二審之上訴。固非無
見。
惟查：(一)、告訴人之告訴係以使被告受刑事追訴為目的，是其陳
述是否與事實相符，仍應調查其他證據以資審認。原判決認定上
訴人於九十四年七、八月間某日，以其性器插入A 女性器性交一
次，係以A女之指訴為基礎證據，以輔導老師之證言、A女之諮商
紀錄及上訴人之測謊鑑定報告為補強證據。然上訴人堅決否認有
此犯行，辯稱該段期間其在部隊服役等語。而依卷內資料，輔導
老師似祇證述其輔導A 女之經過緣由，卷附諮商紀錄係此輔導老
師對A 女輔導時所作紀錄，除其中「觀察個案反應」欄所載「情
緒穩定、擔心、氣憤、難過、坦誠」等語係輔導老師親身聞見 A
女接受輔導時之反應外，其餘似亦依A女之陳述而記載。又A女之
輔導老師於原審係證稱：基本上A女是比較有情緒的，A女在學校
有練習自由車，以及跟家人相處有壓力，因A女之父母認A女交男
友乙○○，致不能專心唸書及練習自由車，所以請求學校輔導等
語，則上開A 女之反應是否係遭上訴人性侵所致，並非無疑。究
竟實情如何？社工有無介入輔導？結果為何？原審未進一步詳查
，即遽行判決，自難謂適法。(二)、依刑事訴訟法第一百五十九條
之二規定，被告以外之人於檢察事務官、司法警察官或司法警察
調查中所為之陳述，與審判中不符時，其先前之陳述具有可信之
特別情況，且為證明犯罪事實存否所必要者，得為證據。故欲採
此審判外之陳述時，自應於理由內具體扼要述基於如何比較及
取捨，而認其先前不一致之陳述，具有較可信之特別情況，及如
何無從以其他證據代替，並確為證明犯罪存否所必要，即須扼要
說明此審判外陳述如何具有「特別可信性」及「必要性」之要件
，尚不得逕以警詢距案發時間較近，或以證人事後有承受外界干
擾而受污染之虞，即認警詢陳述具有證據能力，否則將形成因警
詢時間通常先於審判，或警詢並無被告在場對質詰問，該警詢等
審判外陳述之證據價值反優於審判中經具結、詰問等程序所為陳
述之不當結果。原判決認A 女於警詢陳述上訴人如何對其性侵之
過程及細節部分，與其於審判中陳述不符，先前之陳述較近於案
發時間，且有社工人員陪同在場，足認有較可信之特別情況，且
為證明上訴人犯罪事實存否所必要，認有證據能力。然A 女於審
判中作證時同樣有社工人員陪同在場，原判決未說明如何比較取
捨，而認A 女先前不一致之陳述具有較可信之特別情況，如何無
從以其他證據代替，並確為證明犯罪存否所必要之理由，僅以 A
女在警局之陳述較早，即認為具有較可信特別情況，亦有未合。
上訴意旨指摘原判決不當，非無理由，應認有撤銷發回更審之原
因。
據上論結，應依刑事訴訟法第三百九十七條、第四百零一條，判
決如主文。
中    華    民    國  九十九  年    十    月   十四   日
                      最高法院刑事第十三庭
                          審判長法官  賴  忠  星  
                                法官  呂  丹  玉  
                                法官  吳      燦  
                                法官  蔡  名  曜  
                                法官  葉  麗  霞  
本件正本證明與原本無異
                                      書  記  官  
中    華    民    國  九十九  年    十    月   十九   日
                                                      Ｑ

司法院資訊處製作；財團法人民間司法改革基金會備份。
